臺灣臺北地方法院民事裁定　　　　　　　94年度財管字第49號
聲　請　人　乙○○釋彌化法師.
上列聲請人聲請改任遺產管理人事件，本院裁定如下：
    主  文
聲請駁回。
程序費用由聲請人負擔。
    理  由
一、按無親屬會議或親屬會議未於前條所定期限內選定遺產管理
    人者，利害關係人或檢察官，得聲請法院選任遺產管理人，
    並由法院依前項規定為公示催告，民法第1178條定有明文。
    次按由親屬會議選定之遺產管理人，有左列情形之一者，法
    院得依利害關係人之聲請，徵詢親屬會議及利害關係人之意
    見後解任之：一、違背善良管理人之注意義務者。二、有危
    害管理財產之虞者。三、財產管理上有必要者，非訟事件法
    第60條亦有明文，且再依非訟事件法第50條之規定，失蹤人
    之財產管理人，不勝任或管理不適當時，法院得依利害關係
    人之聲請改任之；其由法院選任者，法院認為必要時得改任
    之。
二、本件聲請意旨略以：(一)被繼承人甲○於民國84年6 月23日死
    亡，被繼承人甲○生前欠稅，經稅捐機關聲請裁定財政部國
    有財產局為遺產管理人，以利稅捐之徵收。鈞院以85年度管
    字第67號裁定財政部國有財產局為遺產管理人在案，後經聲
    請人去函稅捐機關詢問，稅捐機關查明後業已註銷。(二)財政
    部國有財產局所託管甲○座落於台北縣新店市○○路20號之
    房屋一棟，有台北縣政府所核發之使用執照可稽，而該屋至
    今已有屋齡30年之久，經歷921 大地震及時間之侵蝕，該屋
    業已經危危可急而目前該屋作為慈航禪寺之用，屋內住有高
    齡之出家眾有10幾人，可說是危險萬分，雖然眾信徒有意出
    資整修寺廟但基於目前管理人為財政部國有財產局不便大力
    整修。財政部國有財產局係公務機關，並無經費維護該建物
    之安全，已違背善良管理人之責任，而聲請人現為慈航禪寺
    之住持，目前亦居住於此，爰依非訟事件法第60條準用第50
    條，改任聲請人為遺產管理人等語，並提出台灣台北地方法
    院85年度管字第67號民事裁定、北區國稅局新店稽徵所公函
    、國有財產局公函、台北縣政府核發之使用執照及戶口名簿
    影本等件為證。
三、經查：按遺產管理人之職務如左：一、編製遺產清冊。二、
    為保存遺產必要之處置。三、聲請法院依公示催告程序，限
    定一年以上之期間，公告被繼承人之債權人及受遺贈人，命
    其於該期間內報明債權及為願受遺贈與否之聲明，被繼承人
    之債權人及受遺贈人為管理人所已知者，應分別通知之。四
    、清償債權或交付遺贈物。五、有繼承人承認繼承或遺產歸
    屬國庫時，為遺產之移交，民法第 1179 條定有明文。而「
    善良管理人」意旨乃謂，行為人注意之程度，依一般社會上
    之觀念，認為具有相當知識及經驗之人對於一定事件所能注
    意者，客觀的決定其標準；至行為人有無盡此注意義務之知
    識或經驗，在所不問。本件聲請人所主張之事實，業據遺產
    管理人之代理人到庭陳明：「我們目前還是被繼承人之遺產
    管理人，不動產部分已經收歸國有，股票目前處理中。我們
    是 85 年底就任管理人，聲請人逾於 87 年間有來訊問如何
    使用被繼承人之不動產，我們要他們提出合法使用權利證明
    ，聲請人也無法提出。該不動產是兩層建物，並不是危險建
    物。我們要聲請人繳交租金或補償金才能使用但是聲請人不
    願意遵辦，而改為主張該建物信託登記給被繼承人，並非被
    繼承人之遺產。聲請人從來沒有主張該建築物為危樓。」等
    語（見本件94年6 月7 日非訟事件筆錄）。本案被繼承人之
    遺產管理人財政部國有財產局，對於遺產部分，不動產部分
    已經收歸國有，股票目前處理中，顯已符合民法第1179條所
    規定遺產管理人之職務規定；且當事人主張有利於己之事實
    者，就其事實有舉證之責任，民事訴訟法第277 條亦定有明
    文。聲請人對於主張該建築物為危樓之主張，並未提出優勢
    證據以利佐證，遺產管理人在無必要情況下，對所託管之建
    築物並無平日修繕之義務，故聲請人以遺產管理人未盡善良
    管理人責任請求改任聲請人為遺產管理人事，自有未合，應
    予駁回。
四、爰裁定如主文所示。
中　　華　　民　　國　  94　　年　　7 　　月　　29  　日
                  家事法庭  法  官  林妙黛
以上正本係照原本作成。
如對本裁定抗告，須於裁定送達後10日之不變期間內，向本院提
出抗告狀，並繳納抗告費。
中　　華　　民　　國　　94　　年　　8 　　月　　3 　　日
                            書記官　尹遜言
